【裁判字號】    99,上易,626
【裁判日期】    991214
【裁判案由】    毀損等
【裁判全文】
臺灣高等法院臺南分院刑事判決         99年度上易字第626號
上  訴  人  臺灣雲林地方法院檢察署檢察官
被      告  黃正權
上列上訴人因被告毀損等案件，不服臺灣雲林地方法院99年度易
字第344號中華民國99年8月31日第一審判決（起訴案號：臺灣雲
林地方法院檢察署99年度偵字第510號），提起上訴，本院判決
如下：
    主  文
原判決撤銷。
黃正權犯毀損他人物品罪，處有期徒刑肆月，如易科罰金以新台
幣壹仟元折算壹日。
    事  實
一、黃正權於民國98年12月27日23時餘許，至雲林縣二崙鄉大庄
    村酒姑73號林育德住處，找林育德無著後，竟基於侵入他人
    住宅及毀損他人物品之犯意，於同日23時30分許至翌日零時
    許，以不詳器物敲破林育德所有上開住處及隔壁雲林縣二崙
    鄉大庄村酒姑73之2號同屬林育德所有房屋之前、後窗戶玻
    璃，破壞上開2棟房屋木製房門後，並進入林育德住處，砸
    毀其內林育德所有之鐵櫃玻璃、電腦螢幕、電腦主機、電視
    機、魚缸、房間及浴室內鏡子而毀損上開物品。
二、案經林育德訴由雲林縣警察局西螺分局報請臺灣雲林地方法
    院檢察署檢察官偵查起訴。
    理  由
一、證據能力部分：
    (一)按被告以外之人於審判外之言詞或書面陳述，除法律有規
      定者外，不得作為證據；又被告以外之人於檢察事務官、
      司法警察官或司法警察調查中所為之陳述，與審判中不符
      時，其先前之陳述具有較可信之特別情況，且為證明犯罪
      事實存否所必要者，得為證據，刑事訴訟法第159條第1項
      、第159條之2分別定有明文。查林育德、廖學祺、陳素梅
      於警詢中之陳述確屬審判外之陳述，又無可信之特別情況
      ，即無前開傳聞例外規定之適用，均不具證據能力，惟仍
      得用來彈劾其等陳述之證明力（最高法院94年度台上字第
      4438號判決意旨參照）。
    (二)次按被告以外之人於偵查中向檢察官所為陳述，除顯有不
      可信之情況者外，得為證據，刑事訴訟法第159條之1第2
      項定有明文。檢察官在偵查中對被告以外之人所為之偵查
      筆錄，性質上雖屬傳聞證據，惟刑事訴訟法規定檢察官代
      表國家偵查犯罪、實施公訴，依法其有訊問被告、證人及
      鑑定人之權，證人、鑑定人並須具結，而實務運作時，檢
      察官偵查中向被告以外之人所取得之陳述，原則上均能遵
      守法律規定，不致違法取供，其可信度極高，職是，被告
      以外之人前於偵查中已具結而為證述，除反對該項供述得
      具有證據能力之一方，已釋明「顯有不可信之情況」之理
      由外，不宜遽指該證人於偵查中之陳述不具證據能力。經
      查，證人廖學祺、陳素梅、林育德在檢察官面前之證述筆
      錄（見偵查卷第40-42頁），係檢察官令其等以證人身分
      具結後所為之證述，有該證人結文附卷可稽（見偵查卷第
      44-46頁）。被告均未提及檢察官在訊問時有不法取供之
      情形，亦未釋明上開證人之證述有何顯不可信之情況，依
      上開規定，廖學祺、陳素梅、林育德在檢察官面前之證述
      筆錄，自得作為本案證據使用。
二、訊據被告黃正權固承認於98年12月27日晚上7、8時許，前去
    林育德上開住處外找林育德未遇之事實，惟矢口否認有侵入
    住宅及毀損之犯行，辯稱：林育德曾在該處開設賭場，伊去
    該處係要找伊朋友，查看有無在該處賭博，伊到上開住處外
    有問鄰居，林育德是否在家，鄰居回答沒有後，伊就離開了
    ，且伊是晚上7、8點去的，不是晚上11點，伊亦無毀損林育
    德家中之物品云云。
三、經查：
    (一)證人廖學祺於偵查中結證稱：我當日在陳素梅租屋處與陳
      素梅聊天，當時是半夜11時許，被告來詢問我們，「阿丁
      」是不是在家，我告訴他屋主最近住在台北不在家。被告
      知道屋主住在前面那一棟房子，所以他才會到後面來詢問
      我們，屋主是否在家。我們有詢問他，有沒有其他重要事
      情幫他轉達，他沒有說有什麼事，有說他是住公館的阿權
      ，後來他就離開了。過了沒有多久，我就聽到林育德住處
      傳出玻璃破掉的聲音，我跑出來看，就看到被告在那裡敲
      林育德的門窗，至於他持何物敲門窗，因為是在黑暗，所
      以無法辨識。之後被告就進入林育德的住處內，我也有聽
      到他在屋內繼續敲打東西的聲音，我躲在一旁偷看，直至
      被告走出屋外開車離去。我當時沒有報警，只有打電話給
      屋主等語（參偵查卷第41-42頁）。於原審結證稱：「98
      年12月27日晚上，林育德家被毀損的當天晚上，我在林育
      德住處的後面，因去找朋友陳素梅。當晚我有看到在庭之
      被告黃正權到林育德家。因當時燈光很亮。他站在離大約
      5至10公尺左右。（他何以會在那邊被你看到？）因他去
      問林育德在不在家。黃正權當時問我的時候，我與陳素梅
      都在房子外面。所以很清楚地看見是黃正權。」，之後復
      證稱：「（林育德家被砸的時候，是幾點？）差不多9 點
      多。（但是何以有人說是11點多？）那是砸第二次。（誰
      告訴你有砸第二次？）隔天陳素梅告訴我說，有砸第二次
      ，因我第一次聽到有砸東西的聲音的時候，我有去看，我
      看了後，我就回去了。（你多久後聽到林育德家裡面被砸
      的聲音？）差不多他離開之後1、20分鐘，有聽到玻璃破
      掉的聲音。（你聽到後，有無過去看？）有，我過去後看
      到有人在砸。（你看到誰在砸？）以那個身影是他。（你
      沒有看到他的臉？）因為暗暗的。（你的意思是說林育德
      家的前面是暗暗的？）對，他是面對屋子裡面在砸，所以
      背影我看得很清楚是他。（你看到是被告在砸之後，你有
      無說什麼？）沒有，我怕他我到我會砸我，所以我僅是遠
      遠地看。（你看了多久？）3、5分鐘，我就走開，回到陳
      素梅家。之後李堂喜打電話給林育德，他對林育德說，林
      育德的房子被砸了。（法官問：你當天去找陳素梅聊天，
      看到黃正權去找林育德，是幾點的時候？）8、9點的時候
      。（你何以確認是8、9點？）因當天晚上我不能太晚回家
      ，因我母親有交代不能太晚回家。（所以你幾點回去？）
      快10點。（法院提示99年偵字第510號偵查卷第41頁，問
      ：何以依照你及陳素梅於警訊、偵訊中所言，第一次你們
      看到黃正權去問你們的時間是在11點左右的時間？何以不
      是你今天說的8、9點的時間？）我可能記錯了。（是什麼
      時候記錯了？）我應該是11點多回家的。」等語（參原審
      卷第45-50頁）
    (二)證人陳素梅於偵查中結證稱：我是向林育德承租房子，住
      在他家後面，當日晚上11時許，被告來詢問我林育德住在
      何處，我告訴他林育德住在台北，不知道被告是哪裡人要
      找林育德，被告說他是公館的阿權，要找林育德聊天。後
      來他就離開了，過了沒有多久，我就聽到林育德住處傳出
      玻璃破掉的聲音，因為我是女人家，不敢出來看，後來被
      告又跑到林育德屋後來敲林育德住處的玻璃，我自我家窗
      戶往外面看，才知道是被告在敲林育德的玻璃。至於被告
      有無侵入其內我不清楚，因為我不敢看，我因為害怕所以
      也不敢報警等語（參偵查卷第40-41頁）。於原審結證稱
      ：98年12月27日我是差不多晚上11點多看到黃正權，因為
      我住在房東的後面，他要去找住前面的房東，可能看到房
      東的門都關著，才走到後面問我。（當時還有何人在場？
      ）我先生李堂喜及其友廖學祺，在我家裡泡茶，黃正權來
      問的時候，廖學祺與我先生在裡面泡茶、聊天，他們沒有
      出來。（黃正權對妳說了什麼？）他走到後面問我說，前
      面的這一間是不是林育德住的，我說是，他是我房東，問
      他有什麼事、哪裡找，房東都去台北，最近較少回來，我
      問他是誰，若房東回來，我再告訴他，他就回答我說他住
      公館，叫做阿權。問完後，他就走出去，過沒多久，大概
      十多分鐘，房東家的玻璃就乒乓響了。因玻璃乒乓響，我
      不敢出去看。但廖學祺有出去看，他說要去看看到底發生
      了什麼事。（妳與黃正權在講話時，廖學祺有無在旁邊？
      ）他們在客廳聊天，我們那個門一打開就是客廳，所以我
      們在外面講話，他們在客廳都會聽到。（黃正權來問房東
      在不在時，廖學祺及妳先生有無看見黃正權？）沒有看到
      ，是砸玻璃時，廖學祺有走出去，有看到。（廖學祺有出
      去看，看了多久才回來？）應該是出去看到玻璃砸破，都
      沒有聲音了，才回來的，大約有十多分鐘。（之後妳是否
      有打電話告訴房東說他家被砸了？）是我先生打的，沒有
      聽到玻璃聲音的時候，我先生才打給房東的。（被告問：
      妳是幾點看到我去的？）約11點多的時候，因為你剛去的
      時候有走到後面問我，我告訴你房東不在家，你就又走出
      去了。（妳確定當天黃正權是幾點去問妳林育德在不在？
      ）11點多。（何以妳可以確認這個時間？）因為當時我工
      作剛做完沒多久，我正好在整理、收拾東西，時間就差不
      多是11點多，也差不多要睡覺了。（做完工作，你們當時
      在做什麼？）坐在客廳聊天，是我、李堂喜及廖學祺坐在
      客廳聊天。（何以剛才廖學祺說，黃正權來問的時間是在
      當天晚上8、9點，當晚你們在外面做蚯蚓鬆土的工作，所
      以他很確定當時是8、9點，且他母親還規定他晚上不能太
      晚回家，與妳剛才所說的11點多的時間何以差這麼多？）
      我不知道。但我確定黃正權11點多時，有過來問。（係何
      人記錯了？妳何以確認是11點多？）因當天工作都做完了
      ，在做收拾的工作了，應該是11點多沒有錯」等語（參原
      審卷第56-62頁）。
    (三)證人李堂喜於本院結證稱：「我之前有向林育德租屋。在
      98年12月27日晚上11點多，我有打電話給林育德。（檢察
      官問：你為何打電話給林育德？）當時我在工作，我聽到
      林育德的房子內有被敲打毀損，我就與廖學祺去看。看到
      在庭的被告在敲打林育德的房子。（問：你是否認識林育
      德？）我不認識他。我在做事的時候，黃正權來問林育德
      在不在家，我說林育德在台北，隔不久就聽到林育德的房
      子內有被敲打。是今日在庭的被告在敲打林育德的房子。
      （被告問：我是當日7、8點去找林育德，沒找到就離開，
      你如何見到我？）我是當天晚上11點多發現被告破壞林育
      德的房屋，當天晚上7、8點我在外面水溝抓蚯蚓。（被告
      問：有另一個證人作證證明我在當天晚上7、8點去問林育
      德在不在，為什麼你會說11點多？）不可能在7、8點發生
      的，因為那些人做我的工作做好後，我就載他們回家，已
      經很晚了，不可能發生這樣的事情」等語（參本院卷第51
      頁背面至第52頁）。
    (四)證人即告訴人林育德於偵查中結證稱：「本案於98年12月
      27日下午11時許發生的，我在29日才報警處理。在現場我
      有交給警察被告遺留在現場的檳鄉渣，但警方表示那已經
      發霉，不知道是否可以鑑定，被告還有吐檳榔汁在我屋內
      。公館的阿權是犯罪嫌疑人指認一覽表編號7的那個人。
      我不認識公館的阿權，但被告有遺留名片在現場，我有交
      給警察。因為公館的阿權是隔壁村的人，所以我知道此人
      ，與被告沒有仇怨」等語（參偵查卷第42頁）。於原審結
      證稱：「（檢察官問：98年12月27日晚上到隔天的凌晨，
      你家裡的東西是否有被毀損？）有。（你如何發現遭毀損
      ？）是我的房客打電話給我，說有一位住在公館的人去問
      我在不在，當時我人在台北，他問了後知道我不在家，就
      去敲我的住處大門。是陳素梅打電話給我的。（你何以知
      道是黃正權所做？）裡面清乾淨時，他有留下檳榔渣及黃
      正權的名片。檳榔渣在我客廳的地上發現，名片也是在客
      廳發現的。陳素梅是在98年12月27日晚上11點30分左右，
      她說有一位住公館的人去找我，她對他說我不在家，結果
      該人就去敲我家」等語（參原審卷第37-39頁）。
    (五)綜合上開證人之證述，及被告當時所持用0000000000號行
      動電話於98年12月27日23時15分、98年12月28日凌晨零時
      27分、33分之電話基地臺位置各在「雲林縣二崙鄉○○路
      502號樓頂」及「雲林縣崙背鄉○○村○街路108-5號」，
      有台灣大哥大資料查詢在卷可證（見偵查卷第104頁），
      依臺灣大哥大股份有限公司99年8月20日台信網（99）字
      第2508號函檢附雲林縣二崙鄉○○村○○路6號及大庄村
      酒姑73號附近涵蓋基地台位置所示，告訴人林育德之上開
      房子確係在基地台涵蓋範圍內（見原審卷第81-82頁），
      並經證人即告訴人林育德指訴歷歷，且有廖學祺、陳素梅
      指認被告黃正權之指認照片各1紙（見偵查卷第23-24、47
      -59頁）、二崙鄉大庄村酒姑73號現場照片12張（見偵查
      卷第25-30頁）、刑案現場勘察報告及現場照片26張（見
      偵查卷63-65、66-78頁）、林育德與陳素梅自宅現場草圖
      （見偵查卷第106頁）、臺灣雲林地方法院檢察署99年5月
      17日公務電話記錄單載明「告訴人林育德向愛股書記官表
      示就被告侵入住宅部分，要提出告訴」（見偵卷第116頁
      ）、雲林縣警察局西螺分局99年7月13日雲警螺偵字第099
      0006805號回函檢送職務報告及案發地轄區要圖（見原審
      卷第27-29頁）等證據資料佐證，堪認被告確有於98年12
      月27日23時餘，至雲林縣二崙鄉大庄村酒姑73號林育德住
      處外，要找林育德，經詢問鄰居後，得知林育德不在家即
      離去，但經過1、20分鐘後即以不詳器物敲毀林育德所有
      上開住處及隔壁雲林縣二崙鄉大庄村酒姑73之2號同屬林
      育德所有房屋之前、後窗戶玻璃，破壞上開2棟房屋木製
      房門後，並進入林育德住處，砸毀其屋內之鐵櫃玻璃、電
      腦螢幕、電腦主機、電視機、魚缸、房間及浴室內鏡子等
      物品無訛；是被告空言否認本案犯行，自無足採。
    (六)雖證人廖學祺於原審曾結證稱：「黃正權走過來，在房子
      外面與我對話，所以我很清楚地看見是黃正權，當時約8
      、9點左右。（林育德家被砸的時候，是幾點？）差不多9
      點多。（但是何以有人說是11點多？）那是砸第二次。（
      誰告訴你有砸第二次？）隔天陳素梅有告訴我說，有砸第
      二次，因我第一次聽到有砸東西的聲音的時候，我有去看
      ，我看了後，我就回去了。（你看到是被告在砸之後，你
      有無說什麼？）沒有，我怕他我到我會砸我，所以我僅是
      遠遠地看。你看3、5分鐘，我就走開了。回到陳素梅家。
      （之後你還是陳素梅有無打電話給林育德？）不是我打的
      ，是李堂喜打的，我在旁邊，我知道。（李堂喜打電話時
      講什麼？）他對林育德說，他的房子被砸了。」等語（參
      見原審卷第47-48頁）。但已於原審法官詰問時更正時間
      ，即「（你說黃正權去的時間是8、9點？）對。（提示99
      年偵字第510號偵查卷第41頁。問：何以依照你及陳素梅
      於警訊、偵訊中所言，第一次你們看到黃正權去問你們的
      時間是在11點左右的時間？何以不是你今天說的8、9點的
      時間？）我可能記錯了。（是什麼時候記錯了？）我應該
      是11點多回家的。」（見原審卷第50頁），與證人廖學祺
      於偵查中證稱「我當日在陳素梅租屋處與陳素梅聊天，當
      時是半夜11時許，被告來詢問我們[阿丁]是不是在家，我
      告訴他屋主最近住在台北不在家。他那時知道屋主住在前
      面那一棟房子，所以他才會到後面來詢問我們屋主是否在
      家。我們有詢問他說有沒有其他重要事情幫他轉達，他沒
      有說有什麼事，有說他是住公館的阿權，後來他就離開了
      。過了沒有多久，我就聽到林育德住處傳出玻璃破掉的聲
      音，我跑出來看，就看到被告在那裡敲林育德的門窗」等
      情相合（見偵查卷第41-42頁）；亦與證人陳素梅、李堂
      喜上開之證述相符。另證人林育德固證稱其房屋及物品被
      毀損之事，係陳素梅打電話通知伊等語；但查證人陳素梅
      於原審係證稱「（之後妳是否有打電話告訴房東說他家被
      砸了？）是我先生打的，沒有聽到玻璃聲音的時候，我先
      生才打給房東的。」（見原審卷第59頁）；證人廖學祺亦
      於原審證稱：「（之後你還是陳素梅有無打電話給林育德
      ？）不是我打的，是李堂喜打的，我在旁邊，我知道。（
      李堂喜打電話時講什麼？）他對林育德說，他的房子被砸
      了」（見原審卷第48頁）；且證人李堂喜於本院亦證稱「
      我之前有向林育德租屋。在98年12月27日晚上11點多，林
      育德房子被敲損後，我有打電話給林育德」（見本院卷第
      51頁背面）等情，堪認告訴人之房子及屋內物品被毀損後
      打電話告知林育德者，應係李堂喜，而非陳素梅。證人林
      育德固證稱係「陳素梅打電話通知伊」，應係因李堂喜與
      陳素梅係夫妻關係，而有此誤稱所致，但於李堂喜與陳素
      梅夫妻2人之一，確有打電話通知林育德，應屬真正，併
      此敘明。
四、查被告無故侵入林育德住宅而毀損其宅大門玻璃及屋內物品
    ，核被告所為，係犯刑法第306條第1項無故侵入住宅罪及第
    354條毀損罪；其所犯無故侵入林育德住宅罪及毀損罪間係
    同一時段接續發生，依刑法論理法則，應認係一行為觸犯二
    罪名，應從一重之刑法第354條處斷。公訴人認係獨立二罪
    ，應分論併罰，尚有未洽。另告訴人林育德於案發後之第三
    天即向警方指訴被告知道其不在家而毀損家中器物，而提出
    告訴，指黃正權涉犯毀損、竊盜罪；本案於檢察官偵查中，
    因未明是否有對黃正權侵入住宅部分一併告訴，經檢察官命
    書記官以公務電話向告訴人林育德求證「有無對被告提出侵
    入住宅之為告訴」，林育德回稱要提出告訴（見偵查卷第
    116頁），可見告訴人之提出告訴，並未逾6個月之告訴期限
    ，應屬有合法提出告訴，原判決認為此部分未經合法告訴，
    尚有誤會。
五、原審未詳予勾稽，就被告毀損罪部分，誤以為犯罪不能證明
    ，而為無罪判決，就被告侵入住宅罪部分，誤以為告訴人未
    經合法告訴，而為公訴不受理判決，均非允洽，檢察官上訴
    指摘原判決上開不當之處，為有理由，應由本院將原判決撤
    銷改判，以期適法。爰審酌被告於85年間曾犯竊盜罪，經法
    院判處有期徒刑4月、緩刑2年之前案紀錄素行，有臺灣高等
    法院被告前案紀錄表在卷可稽，自承係國中畢業程度、告訴
    人係國小畢業程度，告訴人房子大門及屋內物品受損情形，
    被告本案矢口否認之態度，且尚未與告訴人達成民事和解，
    賠償告訴人之損害等一切情狀，量處有期徒刑4月，並諭知
    如易科罰金以新台幣1千元折算1日。
據上論斷，應依刑事訴訟法第369條第1項前段、第364條、第299
條第1項前段，刑法第354條、第306條第1項、第55條、第41條第
1項，刑法施行法第1條之1，判決如主文。
本案經檢察官林炎昇到庭執行職務。
中    華    民    國    99    年    12    月    14    日
                  刑事第一庭    審判長法  官  茆臺雲
                                      法  官  蔡長林
                                      法  官  王明宏
以上正本證明與原本無異。
不得上訴。
                                      書記官  黃全忠
中    華    民    國    99    年    12    月    14    日
附錄本判決論罪法條全文：
中華民國刑法第354條：
毀棄、損壞前二條以外之他人之物或致令不堪用，足以生損害於
公眾或他人者，處2年以下有期徒刑、拘役或5百元以下罰金。
中華民國刑法第306條第1項：
無故侵入他人住宅、建築物或附連圍繞之土地或船艦者，處1年
以下有期徒刑、拘役或3百元以下罰金。

司法院資訊處製作；財團法人民間司法改革基金會備份。
